【裁判字號】    99,小上,19
【裁判日期】    990830
【裁判案由】    清償借款
【裁判全文】
臺灣臺中地方法院民事裁定    99年度小上字第19號
上  訴  人  丙○○
被 上訴 人  臺灣新光商業銀行股份有限公司
法定代理人  乙○○
被 上訴 人  新光行銷股份有限公司
法定代理人  甲○○
上列當事人間請求清償借款事件，上訴人對於中華民國99年1月
15日本院沙鹿簡易庭98年度沙小字第606 號號第一審小額民事判
決提起上訴，本院裁定如下：
    主    文
上訴駁回。
第二審訴訟費用新台幣壹仟伍佰元由上訴人負擔。
    理    由
一、按對於小額程序之第一審裁判之上訴或抗告，非以其違背法
    令為理由，不得為之。又上訴狀內應記載上訴理由，表明(一)
    原判決所違背之法令及其具體內容。(二)依訴訟資料可認為原
    判決有違背法令之具體事實，民事訴訟法第436條之24第2項
    、第436條之25分別定有明文。次按所謂判決違背法令係指
    判決不適用法規或適用不當者，復為同法第468條所明定，
    此亦為小額事件之上訴程序所準用（民事訴訟法第436條之
    32第2項參照）。再按以判決有不適用法規或適用不當為上
    訴理由時，其上訴狀或理由書應有具體之指摘，並揭示該法
    規之條項或內容，若係成文法以外之法則，應揭示該法則之
    旨趣，倘為司法院解釋或最高法院之判例，則應揭示該判解
    之字號或內容，如依民事訴訟法第469條所列第1款至第5款
    事由提起上訴時（該條第6款判決不備理由之規定未準用，
    此參照同法第436條之32第2項規定自明），其上訴狀或理由
    書應揭示合於該條款之事實，上訴理由狀如未依此項方法表
    明者，即難認為已對原判決之違背法令有具體之揭示，其上
    訴自難認為合法，有最高法院71年台上字第314號判例意旨
    可資參照。復按上訴不合程式或已逾期間或法律上不應准許
    者，第二審法院應以裁定駁回之，為民事訴訟法第471條第1
    項、第444 條第1項前段所明定，且此於小額事件之上訴程
    序亦準用之（民事訴訟法第436條之32第2項參照）。
二、上訴意旨略以：原判決理由不備，上訴人在原審提出
  (一)原審法院未盡民事訴訟法第199條第2項規定之闡明義務，訴
    訟程序有重大瑕疵，基此所為之判決亦屬違背法令。
  (二)原審判決認被上訴人臺灣新光商業銀行股份有限公司（原誠
    泰商業銀行，下稱新光銀行）徵信人員於徵信時，表示其為
    「誠泰銀行消費貸款部」，並未表明是消費貸款部，而是表
    明消貸部，焉知不是表明徵信人員姓蕭名黛步？該徵信人員
    既未提及貸款等字樣，亦未在電話中明確對上訴人說明簽署
    之上開申請表，即表示兩造間業已成立消費借貸契約，僅詢
    問上訴人有沒有購買巔峰電信亞太行動的通話費，並未詢問
    上訴人是否有辦理亞太手機通話費分期貸款，故上訴人只知
    有分期購買巔峰的商品，但不知是向銀行貸款，原判決之認
    定明顯與事實不符。又該徵信人員亦未對上訴人直接提出消
    費借貸之要約或承諾，上訴人亦無對被上訴人新光銀行為消
    費借貸之邀約或承諾之意，上訴人與被上訴人新光銀行間自
    無由成立消費借貸契約，被上訴人陳稱因徵信人員之徵信照
    會，兩造成立消費借貸契約亦與法律規定契約成立要件不符
    。再上訴人於原審所提之繳款書，其存款戶名為「誠泰行銷
    股份有限公司」，而非誠泰銀行，而繳款書上也註明全方位
    全行代理收款，上訴人亦認為誠泰行銷是幫巔峰電信代收款
    項。另被上訴人所提供之系爭約定書，未將分期清償之貸款
    契約，與分期付款之買賣契約分離，致上訴人於消費性貸款
    契約書填寫相關資料。原審僅依被上訴人所提出巔峰電信所
    訂之分期付款「申請表」為證，而不求證被上訴人是否依法
    辦理，或其內容是否違背消費者保護法第11條之1、第12條
    ，亦無可證明「被上訴人與上訴人在何時、何地及代表被上
    訴人的何人達成消費性貸款契約的合意之證據」，或者「被
    上訴人有透過巔峰電信的經銷商告知上訴人該申請表係向被
    上訴人新光銀行辦理消費性貸款，並詳述契約內容而與上訴
    人就該契約達成合意之證據」，其判決有違民法第153條、
    民事訴訟法第199條、第277條之規定。
  (三)本件之委任契約係隱藏在上訴人與訴外人巔峰電信之分期付
    款買賣契約中，被上訴人新光行銷股份有限公司（原誠泰行
    銷，下稱新光行銷公司）既未與上訴人協商委任權限關係，
    亦未在委任契約上簽署受任，違反民法第532條之規定。訴
    外人巔峰公司將債權轉讓給被上訴人新光行銷公司，並非由
    上訴人申請貸款，上訴人將款項交付給被上訴人新光行銷公
    司，並非為貸款契約所約定，而係依據行動假期所約定，上
    訴人與被上訴人新光銀行間並無任何消費性貸款契約存在。
    又由被上訴人新光銀行與巔峰電信間簽訂有分期付款業務合
    作契約書第1條、第3條約定，及申請表約定事項第6條，足
    見巔峰電信與被上訴人於經濟上結合成一體進行營業活動，
    透過彼此之合作依存關係而共同獲取利益，應認該二契約互
    有履行及效力上之牽連關係，消費者得以對抗企業經營者之
    事由對抗金融機構，始符誠信原則。惟，被上訴人事先所擬
    定型化契約條款，將辦理授信之消費者地位置於較未被分離
    之狀態更為不利之立場，並由貸與人自身主張因此而生對貸
    與人有利之效果，乃有違誠信原則，且對消費者顯失公平。
    因此，上開約款違反消費者保護法第12條之規定，應為無效
    等語。
三、經查，上訴人與被上訴人新光銀行、新光行銷公司間是否分
    別成立消費借貸契約、委任契約，係屬事實認定問題，而原
    審判決就兩造間是否成立消費借貸及委任關係、兩造間所簽
    訂之系爭契約是否因對上訴人有重大不利益或違反誠信原則
    而依民法第247條之1規定應屬無效、系爭契約有無違反消費
    者保護法第11條之1第1項、第13條及消費者保護法施行細則
    第12條、第13條之規定等，均已於判決理由中就認定之依據
    及理由詳為說明，原判決並無上訴意旨所指理由不備或違背
    法令之處。上訴人前揭上訴理由，揆其內容僅就原審認定事
    實之職權行使所論斷事項，任指原判決不當，難認對該判決
    之如何違背法令已有具體指摘，參諸前開說明，自不得謂已
    合法表明上訴理由，從而本件上訴，顯難認為合法，應予駁
    回。
四、依民事訴訟法第436條之32第1項準用同法第436條之19第1項
    規定，第二審法院為訴訟費用之裁判時，應確定其訴訟費用
    額，而本件第二審訴訟費用額，審核卷附證物後確定為如主
    文第2項所示金額。
五、據上論結，依民事訴訟法第436條之32第1項、第2項、第471
    條第1項、第444條第1項、第95條、第78條、第436條之19，
    裁定如主文。
中    華    民    國    99    年    8    月    30    日
                  民事第二庭  審判長法  官  王銘
                                    法  官  吳美蒼
                                    法  官  呂麗玉
正本係照原本作成。
本件不得抗告。
中    華    民    國    99    年    8    月    30    日
                                    書記官  趙振燕

司法院資訊處製作；財團法人民間司法改革基金會備份。
